【裁判字號】    92,訴,400
【裁判日期】    920430
【裁判案由】    偽造文書等
【裁判全文】
臺灣臺北地方法院刑事判決                          九十二年度訴字第四ＯＯ號
    公  訴  人  臺灣臺北地方法院檢察署檢察官
    被      告  丁○○
    選任辯護人  陳貴德律師
                蔡行志律師
右列被告因贓物案件，經檢察官提起公訴（九十一年度偵字第二○六八八號），本院
判決如左：
    主  文
丁○○無罪。
    理  由
一、公訴意旨略以：被告丁○○係址設於台北市○○區○○路一段三十五號「中美電
    腦股份有限公司」（以下簡稱中美電腦公司）店長，明知甲○○（另行審結）所
    持有之磁碟機一台為甲○○竊盜而來之贓物，竟於民國九十一年七月十一日，在
    上址以新台幣（下同）二千四百元價格買受之，嗣於九十一年八月二十日經警查
    獲甲○○竊盜等犯行，循線查獲始知上情，因認被告涉有刑法第三百四十九條第
    二項故買贓物罪嫌等語。
二、按犯罪事實應依證據認定之，無證據不得推定其犯罪事實，又不能證明被告犯罪
    者，應諭知無罪之判決，刑事訴訟法第一百五十四條、第三百零一條第一項分別
    定有明文。所謂認定犯罪事實之證據，係指足以認定被告確有犯罪行為之積極證
    據而言，該項證據自須適合於被告犯罪事實認定，始得採為斷罪資料，如未能發
    現相當證據，或證據不足以證明，自不能以推測或擬制之方法，為裁判基礎，最
    高法院二十九年度上字第三一○五號、四十年台上字第八六號判例可資參照。又
    認定犯罪事實所憑之證據，雖不以直接證據為限，間接證據亦包括在內，然而無
    論直接或間接證據，其為訴訟上之證明，均須達於通常一般之人均不致於有所懷
    疑，而得確信其為真實之程度，始得據為有罪之認定，若其關於被告是否犯罪之
    證明未達此程度，而有合理性懷疑之存在，致使無從形成有罪之確定，根據「罪
    證有疑，利於被告」之證據法則，即不得遽為不利被告之認定（最高法院七十六
    年台上字第四九六八號判例亦同此要旨）。再按刑法第三百四十九條第二項之故
    買贓物罪，以知情故買為要件，亦即行為人購買之際，知悉所故買者係贓物，而
    仍予買受，始克成立；如行為人購買之初，不知其為贓物，縱有買受之行為，亦
    不能科以故買贓物罪責。
三、本件公訴人認被告涉有故買贓物罪嫌，無非係以甲○○之供述，及該磁碟機底部
    序號遭磨損之照片，為其所憑之主要論據。訊據被告丁○○堅決否認右揭犯行，
    辯稱：甲○○持該磁碟機來出售時並未表明係贓物，其亦未注意到磁碟機後面之
    序號遭磨損，是同事丙○○填寫資料時才發現，渠等有詢問甲○○，甲○○答稱
    不知，但因該磁碟機早已過了保固期限，且經詢問甲○○該磁碟機之使用方式，
    發現甲○○對該物之使用方法極為了解，而認為係甲○○所有無誤，才會予以收
    購，收購價格亦與當時的二手行情價格相當，其並無故買贓物之犯行等語。經查
    ：
    （一）本件於中美電腦公司所查獲之磁碟機一台，係甲○○於九十一年五月十八
          日下午三時許在台北市○○區○○街二四一號三樓所竊得，並於九十一年
          七月十一日在中美公司售予被告等情，業據甲○○供述屬實及證人乙○○
          證述甚詳（均見本院九十二年四月十日訊問筆錄），且有乙○○出具之贓
          物認領保管單一紙附卷可參，是上開磁碟機確實為贓物無誤。
    （二）被告雖向甲○○買受上開贓物，然其於買受之初主觀上是否存有贓物之認
          識，仍應以積極證據證明之。查甲○○雖於警訊中供稱：其竊取該磁碟機
          後原封不動的賣給丁○○，並沒有將序號磨滅，序號遭磨滅應該是丁○○
          所為沒錯（見九十一年度偵字第二Ｏ六八八號卷第七頁），然甲○○既未
          親眼目睹被告將磁碟機序號磨損，則其上開所言顯係推測之詞，自不得作
          為不利被告之證據。
    （三）再者，證人乙○○雖證稱：其並未將磁碟機背面之序號磨損，因為原廠須
          由序號得知購買日期及出廠日期，才能提供保固服務，故不可能磨損序號
          等語（見本院九十二年四月十日訊問筆錄），甲○○亦證稱：其竊得磁碟
          機後先供自己使用，一段時間後才賣給丁○○，出售前並未將序號磨損等
          語（見本院九十二年四月十日訊問筆錄），而證明渠等均未磨損磁碟機序
          號。然證人丙○○證稱：甲○○拿磁碟機來賣時先由被告報價，報價後拿
          給其測試，測試可用就拿中古商品轉售登記單填寫資料，填寫時發現背面
          序號不完整，曾詢問被告，並與被告一起問甲○○為何序號被磨損，連育
          淳說不知道，所以只好照被磨損後之序號記載填寫等語（見本院九十二年
          四月十日訊問筆錄），參諸本件磁碟機之中古商品轉售登記單所載，商品
          品名欄第三行、第四行即序號之記載為「ＳＮ：ＯＯＯＯ１～～」、「Ｒ
          ＥＶ  ＮＯ：Ａ．．．．８６７８」，與磁碟機背面遭磨損之序號記載完
          全相同，雖甲○○供稱填載中古商品轉售登記單時並未注意品名之記載是
          否有上開不完全之處（見本院九十二年四月十日訊問筆錄），惟甲○○於
          出售當日的確曾親自填寫中古商品轉售登記單，而該中古商品轉售登記單
          旨在確認商品之出賣人、商品品名、價格，於收購時須經出賣人簽名確認
          之，是其上開內容應於收購時即記載完成應堪認定，而該中古商品轉售登
          記單上之序號記載既與磁碟機遭磨損之序號完全相同，足見甲○○持磁碟
          機來出售時，序號已有磨損無誤，被告辯稱其並未磨損序號一事，尚非無
          稽。至乙○○及甲○○雖均供稱未磨損序號，然甲○○供稱：竊來時並未
          注意到序號是否磨損（見九十一年度偵字第二Ｏ六八八號卷第五十七頁背
          面、本院九十二年四月十日訊問筆錄），而該磁碟機之出廠日期為二ＯＯ
          Ｏ年三月，於被告收購時已歷經二年四個月之久，期間並經乙○○及連育
          淳使用過，則該磨損係因使用過程中所造成，並非毫無可能，況甲○○於
          本院訊問時供稱：將磁碟機賣給被告時，並未告知該磁碟機為贓物等語（
          見本院九十二年四月十日訊問筆錄），被告既未經告知該物為贓物，該磁
          碟機客觀上又無任何使人認為係贓物之情形，則被告何以能知悉該物為贓
          物進而磨損磁碟機序號，實非無疑。
    （四）此外，被告雖供稱其於收購時才知該磁碟機之序號有磨損情事，然該磁碟
          機之出廠日期為二ＯＯＯ年三月，保固期為一年，則被告收購時磁碟機早
          已過了保固期限，該序號已失去其作為保固證明之功能，且序號磨損原因
          非僅掩飾贓物一途，尚難僅以被告收購序號遭磨損之磁碟機遽而推論被告
          有故買贓物之故意。又本件磁碟機距離被告收購時已隔二年四個月之久，
          其以二千四百元收購，與相同機型使用三年以上之磁碟機起標價為三千元
          相較（見奇摩拍賣網tw.page.bid.yahoo.com/tw/auction/0000000000）
          ，難認有何顯不相當情形，且被告於收購後仍依該公司一般收購程序填寫
          中古商品轉售登記單登記該筆買賣，並無一般買贓為使警員無從追贓而不
          予登記之情事，是其辯稱對該贓物主觀上並無贓物之認識等語，應堪採信
          。
    綜上所述，本件磁碟機之序號雖遭磨損，證人乙○○及甲○○亦證稱未磨損序號
    ，然並無證據證明即是被告為之，且由證人丙○○之證述及中古商品轉售登記單
    之記載，足認被告辯稱其收購時該磁碟機之序號已磨損等情，並非無稽，本件檢
    察官所提之證據並未達到一般人均不致於有所懷疑而得確信其為真實之程度，而
    仍有合理性懷疑之存在，揆諸前揭說明，本件不能證明被告犯罪，自應為無罪之
    諭知。
據上論斷，應依刑事訴訟法第三百零一條第一項，判決如主文。
本案經檢察官呂朝章到庭執行職務。
中    華    民    國      九十二    年      四      月        三十      日
                                      臺灣臺北地方法院刑事第二庭
                                          法      官  蔡  如  琪
右正本證明與原本無異。
如不服本判決，應於判決送達後十日內，向本院提出上訴狀。
                                          書  記  官  黃  鈴  容
中    華    民    國      九十二    年      四      月        三十      日


司法院資訊處製作；財團法人民間司法改革基金會備份。
